【裁判字號】    90,台上,1920
【裁判日期】    900329
【裁判案由】    走私
【裁判全文】
最高法院刑事判決                                九十年度台上字第一九二○號
    上  訴  人  甲○○
右上訴人因走私案件，不服台灣高等法院中華民國八十九年十二月三十日第二審判決
（八十九年度上訴字第三八七九號，起訴案號：台灣基隆地方法院檢察署八十八年度
偵字第五一三四號），提起上訴，本院判決如左：
    主  文
上訴駁回。
    理  由
按刑事訴訟法第三百七十七條規定，上訴於第三審法院，非以判決違背法令為理由，
不得為之。是提起第三審上訴，應以原判決違背法令為理由，係屬法定要件。如果上
訴理由狀並未依據卷內訴訟資料，具體指摘原判決不適用何種法則或如何適用不當，
或所指摘原判決違法情事，顯與法律規定得為第三審上訴理由之違法情形，不相適合
時，均應認其上訴為違背法律上之程式，予以駁回。本件上訴人甲○○上訴意旨略稱
：(一)依據臺灣地區與大陸地區人民關係條例第八十條規定，中華民國船舶、航空器或
其他運輸工具所有人、營運人或船長、機長、其他運輸工具駕駛人違反第二十八條第
一項規定者，應受處罰，但行為係出於中華民國船舶、航空器或其他運輸工具之船長
或機長或駕駛人自行決定者，處罰船長或機長或駕駛人。上訴人係「滿泰八號」漁船
之輪機長，雖隨漁船前往大陸地區載運冷媒進入台灣地區，但係聽命於船長，執行輪
機長職務，不應受處罰。(二)上訴人於民國八十八年十月間，受聘擔任「寶鑫十二號」
漁船之輪機長，雖知悉該漁船於八十九年二月十一日下午四時許，在公海上裝運未稅
洋煙，私運至台灣地區，但係由船長與對方連繫，上訴人事先並不知情。(三)上訴人雖
先後涉及走私冷媒及走私未稅洋煙，但均係由船長吳清全、武敏彥與對方連繫，上訴
人為輪機長，無法避開。(四)上訴人雖被訴多次未經許可，航行進入大陸地區，違反臺
灣地區與大陸地區人民關係條例之規定，但上訴人係受僱在漁船上工作，奉船長之命
執行職務，並無不當云云。
惟查：原判決認定上訴人曾於八十六年間因走私案件，經台灣高等法院台南分院判處
有期徒刑十月確定，執行至八十七年十二月間假釋，刑期至八十八年一月十三日縮刑
期滿，以已執行論。嗣於擔任漁船輪機長期間，又基於概括之犯意，有下列之行為：
一於擔任「滿泰八號」漁船輪機長時，與另案裁判之船長吳清全及已判刑確定之船員
薛進發、林明賢，共同基於駕駛該漁船航行至大陸地區裝載冷媒，再私運進口之犯意
，於八十八年八月四日下午三時許，從台北縣龜吼漁港報關出海後，未經許可航行至
大陸福建省福清市松下港，旋於同年月九日中午，在距港邊約五十公尺處，以接管方
式從某商船裝載淨重十三‧○一公噸，完稅價格為新台幣（下同）五十萬零一千九百
二十六元之冷媒，私運返台，於同年月十二日上午七時十五分許，在野柳外海六海浬
處，為警查獲，並扣得上開冷媒。二於擔任「寶鑫十二號」漁船輪機長時，復與已判
刑確定之船長武敏彥、船員張朝宗，共同基於駕駛該漁船航行至大陸地區私運管制物
品進口之犯意，於八十八年十月十一日下午四時五十分許，從台北縣萬里鄉野柳漁港
報關出海後，未經許可航行至大陸福建省馬尾漁港，此期間因接貨過程並不順利，直
至八十九年二月十一日下午四時許，始駛至彭佳嶼東南方三十海浬公海處，以二十萬
元之代價，為自稱「許慶財」者私運未稅之洋煙進口，並約定由武敏彥分得九萬元、
上訴人分得六萬五千元、張朝宗分得四萬五千元。旋由武敏彥、張朝宗指揮大陸漁工
，從某貨輪上接駁完稅價格為三百九十五萬三千零六十八元之「七星牌」未稅洋煙一
百三十九箱、「大衛杜夫牌」未稅洋煙四百五十九箱，私運返台，嗣於同年月十四日
凌晨零時三十分許，在台北縣貢寮鄉和美外海三海浬處，為行政院海岸巡防署海洋巡
防總局第十六海巡隊查獲，並扣得上開未稅洋菸。三上訴人復與武敏彥、張朝宗共同
基於駕駛「寶鑫十二號」漁船航行至大陸地區之犯意，於八十九年二月十六日凌晨二
時許，從台北縣澳底漁港報關出港後，未經許可航行至大陸福建省龍海鎮石馬港修船
，耗費多時，其後於八十九年六月八日轉往菲律賓準備載運魚貨，惟於同年八月九日
從菲律賓出港後，因油料不足且機器故障，在海上漂流四天後，在花蓮港經行政院海
岸巡防署海洋巡防總局第六海巡隊查獲等情。因而撤銷第一審關於上訴人部分之判決
，依牽連犯改判論處上訴人私運管制物品進口，逾公告數額（累犯）罪刑，已敘明所
憑之證據及認定之理由。而上訴第三審法院之案件，是否以判決違背法令為上訴理由
，應就上訴人之上訴理由書狀加以審查。至原判決究有無違法，與上訴是否以違法為
理由為兩事。如上訴理由書狀非以判決違法為上訴理由，其上訴第三審之程式即有欠
缺，應認上訴為不合法，依刑事訴訟法第三百九十五條前段予以駁回（本院七十一年
臺上字第七七二八號判例參照）。本件上訴人單純否認有走私之犯意，或辯稱事先不
知情、或辯稱聽命於船長行事執行職務云云，乃單純事實之爭執，並非以原判決違背
法令執為指摘。上訴意旨，對於原判決論處上訴人私運管制物品進口，逾公告數額罪
刑，究竟如何違背法令，並未具體指摘，顯與法律規定得為第三審上訴理由之違法情
形，不相適合，其上訴違背法律上之程式，應予駁回。
又裁判上一罪案件之重罪得提起第三審上訴，其輕罪部分雖不得上訴，依審判不可分
原則，第三審法院亦應併予審判，但以重罪部分之上訴合法為前提，如該上訴為不合
法，第三審法院既應從程序上予以駁回，而無從為實體上判決，對於輕罪部分自無從
適用審判不可分原則，併為實體上審判（本院七十六年臺上字第二二○二號判例參照
）。按刑事訴訟法第三百七十六條所列各罪之案件，經第二審判決者，不得上訴於第
三審法院，法有明文。原判決認定上訴人違反臺灣地區與大陸地區人民關係條例部分
，係犯該條例第八十條第一項之罪，並與走私罪有方法結果之牽連關係。而違反臺灣
地區與大陸地區人民關係條例第八十條第一項之罪，核屬刑事訴訟法第三百七十六條
第一款之案件，依上開說明，既經第二審判決，自不得上訴於第三審法院。本件走私
罪部分之上訴為不合法，應從程序上駁回，已如前述，則對於裁判上一罪之輕罪，即
違反臺灣地區與大陸地區人民關係條例部分，自無從併為實體上審判，應併予駁回。
據上論結，應依刑事訴訟法第三百九十五條前段，判決如主文。
中      華      民      國     九十     年      三      月    二十九    日
                              最高法院刑事第十一庭
                                  審判長法官  陳  炳  煌
                                        法官  陳  正  庸
                                        法官  楊  商  江
                                        法官  陳  世  雄
                                        法官  吳  信  銘
      右正本證明與原本無異
                                              書  記  官
中      華      民      國     九十     年      四      月      三      日


司法院資訊處製作；財團法人民間司法改革基金會備份。
